Inventaris van het archief van de Dienst der Geïnterneerde Krijgsgevangenen, 1917-1919
Nationaal Archief, Den Haag
Dienst der Geïnterneerde Krijgsgevangenen
Dienst Geïnterneerde Krijgsgevangenen
1917-1919
Z21111
2.50 meter; 94 inventarisnummers.
Normale geschreven, getypte en gedrukte documenten, geen bijzondere handschriften. Er zitten ook enkele foto's in dit archief, onder inv. nr. 94..
Nationaal Archief, Den Haag
Dienst der Geïnterneerde Krijgsgevangenen: gebied Beneden-Lent
Dienst der Geïnterneerde Krijgsgevangenen: gebied Dieren-Brummen
Dienst der Geïnterneerde Krijgsgevangenen: gebied Hattem
Dienst der Geïnterneerde Krijgsgevangenen: gebied Leeuwarden
Dienst der Geïnterneerde Krijgsgevangenen: gebied Nijmegen
Dienst der Geïnterneerde Krijgsgevangenen: gebied Noordwijk
Dienst der Geïnterneerde Krijgsgevangenen: gebied Rotterdam
Dienst der Geïnterneerde Krijgsgevangenen: gebied 's-Gravenhage
Dienst der Geïnterneerde Krijgsgevangenen: gebied Urk
Dienst der Geïnterneerde Krijgsgevangenen: gebied Wierickerschans
Dienst der Geïnterneerde Krijgsgevangenen: gebied Wolfheze
De Dienst der Geïnterneerde Krijgsgevangenen werd ingesteld naar aanleiding van een overeenkomst tussen Engeland, Duitsland en Nederland van 2 juli 1917 waarin werd overeengekomen dat in totaal 16.000 burger- en militaire krijgsgevangenen in Nederland zouden worden geïnterneerd. Tot de taken van de dienst behoorden het zorgen voor geneeskundige hulp, logies en verpleging, het handhaven van discipline, toezicht houden op en tewerkstellen van de geïnterneerden, en het betalen van soldij en tractementen. Nadat de wapenstilstand was gesloten, werd na onderhandelingen met de oorlogvoerende landen, door de Nederlandse regering besloten om alle geïnterneerde krijgsgevangenen uit de internering te ontslaan en naar hun vaderland terug te voeren. De Gebieden werden spoedig opgeheven toen de krijgsgevangenen deze eenmaal hadden verlaten. Na het afhandelen van de lopende zaken door het Hoofdbureau, werd de Dienst in december 1919 opgeheven. Het archief bevat onder andere de archiefstukken van het hoofdbureau, correspondentie, en stukken betreffende organisatie en taakuitvoering waaronder vele naamlijsten van de geïnterneerde krijgsgevangenen. Verder bevat het de archieven van alle gebieden waar de geïnterneerden werden opgevangen, behalve Nijmegen. Tot slot zitten er onder inventarisnummer 94 nog wat foto's van Duitse krijgsgevangenen.
Archiefvorming
Geschiedenis van de archiefvormer
De Dienst der Geïnterneerde Krijgsgevangenen werd ingesteld naar aanleiding van een overeenkomst tussen Engeland, Duitsland en Nederland te Den Haag op 2 juli 1917. In de eerste plaats betrof de overeenkomst een hernieuwing van de uitwisseling (met Nederland als doorvoerland) van voor de oorlog ongeschikte militairen die gevangen gehouden werden, zoals bijvoorbeeld krankzinnigen en blinden. In de tweede plaats werd overeengekomen dat in totaal 16.000 burger- en militaire krijgsgevangenen in Nederland zouden worden geïnterneerd. Met burgerkrijgsgevangenen werden in dit verband Duitse en Engelse burgers bedoeld die bij het uitbreken van de oorlog zich in het land van de tegenpartij bevonden en werden geïnterneerd. Waar sprake was van krijgsgevangenen werden zowel militairen als geïnterneerde burgers bedoeld. De interneringsplaatsen werden als volgt verdeeld:
zieke en gewonde militaire krijgsgevangenen 7500 plaatsen
officieren en onderofficieren die langer dan 18 maanden gevangen hadden gezeten, 6500 plaatsen
zieke burgerkrijgsgevangenen, 2000 plaatsen.
In overeenstemming met de Nederlandse regering zouden Duitsland en Engeland de kosten dragen van de legering, kleding, voeding en dergelijke. Nederland nam de zorg op zich voor het algemene toezicht en droeg de verantwoordelijkheid dat de getroffen overeenkomst stipt zou worden nagekomen.
Omdat de internering slechts zijdelings militaire belangen betrof (plaats van onderbrenging), werd na onderling overleg tussen de Minister van Oorlog, de Opperbevelhebber van Land- en Zeemacht en de Minister van Buitenlandse Zaken besloten dat het bureau voor de te interneren 16.000 krijgsgevangenen onder het Departement van Buitenlandse Zaken zou ressorteren. De Minister van Buitenlandse Zaken verzocht de Minister van Oorlog om een officier aan te wijzen die belast zou worden met het opzetten van dit bureau. Daaropvolgend werd (na toestemming van de Opperbevelhebber van Land- en Zeemacht) bij kabinetsaanschrijving van de Minister van Oorlog 7 augustus 1917 Litt. C100 generaal-majoor M. Onnen belast met de leiding van de Afdeling Krijgsgevangenen
Zie inventarisnummer 1, brief 74/11.
. Na enige tijd kwam de generaal-majoor met het voorstel om de naam van het bureau te veranderen in Dienst der Geïnterneerde Krijgsgevangenen met ingang van 17 September 1917
Zie inventarisnummer 1, brief 231/11.
. De Minister van Buitenlandse Zaken ging met dit voorstel akkoord.
De Dienst werd als volgt samengesteld:
Ten eerste een Hoofdbureau met als standplaats 's-Gravenhage onder directe leiding van generaal-majoor M. Onnen
Daarnaast een aantal 'Gebieden' waar de krijgsgevangenen zouden worden geïnterneerd. De 'Gebieden' voor de Duitse krijgsgevangenen waren:
het bijzondere Gebied Beneden-Lent. Hier werden krijgsgevangenen bij wijze van strafmaatregel geïnterneerd
het Gebied Dieren-Brummen, waartoe ook Zutphen, Deventer, de Steeg en Rheden behoorden. In dit Gebied werden militaire krijgsgevangenen geïnterneerd
het Gebied Hattem, waartoe ook de gemeenten Epe, Heerde, Kampen, Zwolle en Karspel behoorden. Hier werden burgerkrijgsgevangenen in een barakkenkamp geïnterneerd
het Gebied Noordwijk. Hoewel Noordwijk in eerste instantie alleen bedoeld was voor Duitse krijgsgevangenen werden er later ook Engelse krijgsgevangenen geïnterneerd. Hier werden krijgsgevangenen geïnterneerd die de zeelucht nodig hadden
het Gebied Rotterdam, waartoe ook Dordrecht en Schiedam behoorden. In dit Gebied werd het grootste aantal militaire krijgsgevangenen geïnterneerd
het Gebied Wolfheze in de gemeente Renkum, waartoe ook Arnhem en Oosterbeek behoorden. In dit Gebied werden militaire krijgsgevangenen geïnterneerd.
Verder werden er nog enkele krijgsgevangenen in het reeds bestaande Interneringsdepot te Bergen geplaatst. In Interneringsdepots werden buitenlandse militairen geplaatst, die in strijd met de Nederlandse neutraliteit de Nederlandse grens hadden overschreden. Deze interneringsdepots vielen onder verantwoordelijkheid van de Afdeling Internering van het Algemeen Hoofdkwartier van de Opperbevelhebber van Land- en Zeemacht, waarvan M. Onnen het hoofd was. De 'Gebieden' voor de Engelse krijgsgevangenen waren:
het Gebied 's-Gravenhage. In dit Gebied werd het grootste aantal burger- en militaire krijgsgevangenen geïnterneerd
het Gebied Leeuwarden. Dit Gebied werd ingesteld om 's-Gravenhage te ontlasten
het Gebied Nijmegen. Hier werden slechts 100 krijgsgevangenen geïnterneerd
het Gebied Urk. Plaatsing in Urk geschiedde bij wijze van strafmaatregel
het Gebied Wierickerschans. Dit Gebied was bestemd voor opname van Engelse officieren die toezicht nodig hadden.
Verder werden er nog enkele krijgsgevangenen voor beter toezicht in de reeds bestaande Interneringsdepots te Vlissingen en Groningen geplaatst. Aan het hoofd van de Gebieden werden gepensioneerde Nederlandse officieren geplaatst. Deze Gebiedscommandanten oefenden het gezag en controle over alle daarin geplaatste geïnterneerde krijgsgevangenen uit. De gebiedscommandanten wezen voor elke plaats (gemeente of onderdeel daarvan) een commandant ter plaatse aan, meestal de oudste of hoogste in rang der geïnterneerde krijgsgevangenen. Ook wezen de gebiedscommandanten voor elk door de geïnterneerde krijgsgevangenen betrokken gebouw een chef aan (de oudste of hoogste in rang der geïnterneerden).
Voor de Gebieden Dieren-Brummen, Hattem, Rotterdam, Wolfheze en 's-Gravenhage werd een Geneeskundige Dienst ingesteld. Het hoofd (meestal een officier van gezondheid of geneesheer ter plaatse) van een Geneeskundige Dienst was verantwoording schuldig aan de gebiedscommandant. Naast de Geneeskundige Diensten nam ook Het Nederlandse Rode Kruis deel aan de geneeskundige verzorging en verpleging van krijgsgevangenen.
De Dienst der Geïnterneerde Krijgsgevangenen had de volgende taken:
het houden van toezicht op de geïnterneerde krijgsgevangenen en handhaving van de discipline. De zwaarste straf, die een geïnterneerde kon worden opgelegd, was terugzending naar het land waar hij krijgsgevangen was gehouden
het geven van geneeskundige hulp aan de krijgsgevangenen
het zorgen voor logies en verpleging; Officieren en onderofficieren werden in hotels en pensions ondergebracht. Manschappen (minderen) en burgers werden voornamelijk in barakkenkampen ondergebracht
Het te werk stellen van de geïnterneerden. De krijgsgevangenen werden hiervoor onderverdeeld in categorieën:
onbekwaam voor elk werk
gedeeltelijk geschikt om te werken binnen inrichtingen voor geïnterneerden
gedeeltelijk geschikt om te werken binnen inrichtingen voor geïnterneerden
geschikt om te werken, zowel individueel als in ploegenverband
geïnterneerden die gedwongen waren om een nieuw vak te leren omdat ze invalide waren geworden
studenten.
Het betalen van de tractementen en soldijen
Zie inventarisnummer 25.
.
Alhoewel de overeenkomst reeds in juli 1917 was vastgesteld, duurde het nog een half jaar voordat tot de uitvoering kon worden overgegaan. In dit half jaar werden door Onnen en vertegenwoordigers van de Engelse en Duitse regering voorbereidingen getroffen voor de internering van de krijgsgevangenen.
Zo werd er onder andere een Nederlandse gezondheidscommissie naar Duitsland gestuurd om Engelse krijgsgevangenen te keuren die ziek of licht gewond waren en voor internering in aanmerking kwamen. Voor de Duitse krijgsgevangenen in Engeland was dit niet nodig, omdat deze reeds geselecteerd waren door een Zwitserse commissie. Ook werd er naar huisvestingsmogelijkheden gezocht. De eerste krijgsgevangenen kwamen op 29 december 1917 aan. Het maximale aantal van 16.000 te interneren krijgsgevangenen werd echter nimmer bereikt. Geïnterneerd werden 4800 Duitse en 6100 Engelse krijgsgevangenen.
Reeds voor het sluiten van de wapenstilstand (11 november 1918) werd aan twee groepen krijgsgevangenen ontslag uit de internering verleend. Het betrof hier in de eerste plaats burgerkrijgsgevangenen die in Nederland 45 jaar oud waren geworden. In de tweede plaats betrof het krijgsgevangenen die gekeurd waren door een Nederlandse repatriëringscommissie aan de hand van een lijst van ziekten en gebreken die werden beschouwd als voorwaarden voor repatriëring. Nadat de wapenstilstand was gesloten, werd na onderhandelingen met de oorlogvoerende landen, door de Nederlandse regering besloten om alle geïnterneerde krijgsgevangenen uit de internering te ontslaan en naar hun vaderland terug te voeren. De Gebieden werden spoedig opgeheven toen de krijgsgevangenen deze eenmaal hadden verlaten. Na het afhandelen van de lopende zaken door het Hoofdbureau, werd de Dienst in december 1919 opgeheven.
Geschiedenis van het archiefbeheer
Alhoewel generaal-majoor M. Onnen op 7 augustus 1917 werd belast met de leiding van de Afdeling Krijgsgevangenen, en hij deze naam op 17 September 1917 had gewijzigd in Dienst der Geïnterneerde Krijgsgevangenen, begon de archiefvorming van het Hoofdbureau al op 11 juli 1917. De correspondentie betreffende de internering van de 16.000 krijgsgevangenen werd namelijk in het begin ontvangen en opgemaakt door de Afdeling Internering van het Algemeen Hoofdkwartier van de Opperbevelhebber van Land- en Zeemacht, waarvan M. Onnen ook het hoofd was. Al deze stukken werden in een agenda ingeschreven, die later door het Hoofdbureau van de Dienst werd gebruikt.
De archieven van de Dienst der Geïnterneerde Krijgsgevangenen bevonden zich in een kelder van het gebouw van de Hoge Raad aan het Plein in 's-Gravenhage, voordat ze aan het Algemeen Rijksarchief werden overgedragen.
Volgens een overzicht van de Tweede Afdeling uit 1947 zou er een manuscriptinventaris zijn gemaakt. Van de archieven zouden dan alleen de registers, agenda's en dagboeken bewaard zijn gebleven. De manuscript-inventaris was echter niet te achterhalen. Ook het gegeven dat alleen de registers, agenda's en dagboeken bewaard waren gebleven, klopte niet.
In 1980 werd door het Algemeen Rijksarchief een plaatsingslijst vervaardigd als toegang op de archieven.
De archieven van de Dienst der Geïnterneerde Krijgsgevangenen werden in 1936 door de Minister van Defensie ad interim in bewaring gegeven aan het Algemeen Rijksarchief.
De verwerving van het archief
Het archief is krachtens bepalingen van de Archiefwet overgebracht.
Inhoud en structuur van het archief
2.05
Selectie en vernietiging
Vernietigd werd er aan de hand van de vernietigingslijst van het Ministerie van Buitenlandse Zaken (19 februari 1960). Daarnaast werden er categorieën gevormd van stukken die volgens de procedure voorgeschreven in artikel 3, 4e lid van het Archiefbesluit (incidentele vernietiging) vernietigd konden worden. De omvang van het archief was 16 meter. Na de bewerking bleef er 2,75 meter over. Het vernietigingspercentage was derhalve 82,8. De werkelijke vernietiging werd gerealiseerd door het Bureau Vernietiging Overheidsarchieven te Apeldoorn.
Ordening van het archief
Het archief van het Hoofdbureau bestond uit twee blokken, te weten:
een blok dat gedurende de periode 11 juli 1917 tot en met 15 maart 1918 werd geordend volgens het agendastelsel
een blok dat gedurende de periode 13 maart 1918 tot en met 5 december 1919 werd geordend volgens het rubriekenstelsel
Zie bijlage 2.
. De toegangen hierop waren 2 indicateurs.
De archieven van de Gebieden waren meestal geordend in series van ingekomen en minuten van uitgaande stukken. Toegangen hierop waren agenda's. Deze waren vaak primitief en onvolledig.
Aanwijzingen voor de gebruiker
Openbaarheidsbeperkingen
Volledig openbaar.
Materiële beperkingen
Aanvraaginstructie
Openbare archiefstukken kunnen online worden aangevraagd en gereserveerd. U kunt dit ook via de terminals in de studiezaal van het Nationaal Archief doen. Om te kunnen reserveren dient u de volgende stappen te volgen:
U maakt een profiel aan op www.gahetna.nl, en logt vervolgens in
Via de archiefinventaris (alleen de beschrijvingen met rode nummers) selecteert u het gewenste archiefstuk door op de knop 'Reserveren' te klikken
In het volgende scherm geeft u aan op welke dag u het archiefstuk wilt inzien
Indien u zich bevindt in de studiezaal en een tafelnummer heeft ontvangen kunt u dit nummer vermelden. Als u geen tafelnummer heeft kunt u tafelnummer 777 laten staan
Vervolgens bevestigt u uw reservering door deze te versturen.
Verwant materiaal
Beschikbaarheid van kopieën
Geraadpleegde bronnen en literatuur
Beknopt verslag Internering, bewerkt naar de 'Geschiedenis der Internering' van de gepensioneerde generaal-majoor titulair J.T. Oosterman. Niet uitgegeven verslag van het departement van Oorlog, in copie aanwezig in de bibliotheek van de Centrale Archief Selectiedienst te Winschoten.
Th.H.L. Leclerq, Het Informatiebureau van het Nederlandsche Roode Kruis en zijne werkzaamheden in verband met den oorlog 1914-1918, Den Haag 1924
Bijlagen
Lijst van functionarissen die met de Dienst te maken hadden
Engeland
Generaal sir J. Hanbury Williams naar Nederland gestuurd om regelingen te treffen voor de internering van Engelse krijgsgevangenen
Generaal A. Graham Thomson militair attaché van de Britse Legatie
Duitsland
Kapitein von Scheven Vertreter des Kriegsministeriums Kaiserlich Deutsche Gesandschaft, Abteilung Kriegsgefangene
Hoofdbureau
Generaal-majoor M. Onnen hoofd van de Dienst van 7-8-1917 t/m 27-12-1918
Reserve luitenant-kolonel van Waasdijk hoofd van de Dienst van 28-12-1918 t/m 5-3-1919
Reserve luitenant-kolonel Frevel waarnemend hoofd van 6-3-1919 t/m 30-3-1919
Kolonel b.d. A.J. Schotman hoofd van de Dienst van 31-3-1919 tot de opheffing van de Dienst in december 1919
Kapitein G.C Beltman had het technische toezicht en beheer over alle gebouwen en inrichtingen
Gebied Beneden-Lent
Majoor W.F. Ruempol gebiedscommandant
Gebied Dieren-Brummen
Luitenant-kolonel Vredenberg gebiedscommandant
Officier van gezondheid D.J.J. Snel chef van de Geneeskundige Dienst
Gebied Hattem
Luitenant-kolonel F.A. Hoefer gebiedscommandant
Dr. Hage chef van de Geneeskundige Dienst
Gebied Noordwijk
Kolonel Moens gebiedscommandant
Gebied Rotterdam
Gep. majoor K.T. Engelbert van Bevervoorde gebiedscommandant tot 24 april 1918
Gep. officier adm. 2e klasse H.M. de Groot waarnemend gebiedscommandant van 26-4-1918 t/m 14-5-1918
Kolonel Giel gebiedscommandant vanaf 15-5-1918
Dr. J.A. Smits chef van de Geneeskundige Dienst
Gebied Wolfheze
Kolonel b.d. A.J. Schotman gebiedscommandant tot 8-10-1917
Luitenant-kolonel O.T.L.A. van Eelders gebiedscommandant vanaf 8-10-1917
Officier van gezondheid D.J.J. Snel chef van de Geneeskundige Dienst
Gebied 's-Gravenhage
Baron van Heeckeren-van Kell gebiedscommandant
Res. officier van gezondheid F.H. van Loon chef van de Geneeskundige Dienst t/m 30-3-1918
Dr. D.L. Stibbe chef van de Geneeskundige Dienst vanaf 1-4-1918
Gebied Leeuwarden
Kolonel b.d. A.J. Schotman gebiedscommandant van 3-7-1918 tot 15-12-1918 toen het Gebied werd opgeheven
Gebied Nijmegen
Gep. generaal-majoor Mac.Leod gebiedscommandant
Gebied Urk
Majoor jhr. F.M. van Spengler gebiedscommandant tot 22-4-1918
Majoor C.J. Ludolph gebiedscommandant vanaf 22-4-1918
Gebied Wierickerschans
Majoor jhr. F.M. van Spengler gebiedscommandant tot 22-4-1918
Gep. majoor Tuinenburg gebiedscommandant vanaf 22-4-1918
Beschrijving van de series en archiefbestanddelen
- ARCHIEF VAN HET HOOFDBUREAU, 1917-1919, I
  - Stukken van algemene aard, A
    - Ingekomen en minuten van uitgaande stukken, 1917-1918.; 1-2; 2 pakken
      - nrs. 2 t/m 495, 1
      - nrs. 502 t/m 880, 2
    - Agenda op de ingekomen en uitgaande stukken, 1917-1918.; 3; 1 deel
    - Ingekomen en minuten van uitgaande stukken, rubrieken A t/m Z, 1918-1919.; 4-22; 14 omslagen en 5 pakken
      Overzicht van de gebruikte rubrieken
      Rubriek A
      Duitse krijgsgevangenen
      Rubriek B
      Gebied Rotterdam
      Rubriek C
      Gebied Hattem
      Rubriek D
      Gebied Wolfheze
      Rubriek E
      Gebied Dieren-Brummen
      Rubriek F
      Gebied Wierickerschans
      Rubriek G
      Tewerkstellingen
      Rubriek H
      2e mobilisatie
      Rubriek J
      Gebied Beneden-Lent
      Rubriek M
      repatriëring
      Rubriek Q
      Gebied Nijmegen
      Rubriek S
      Algemeen, voomamelijk weekrapporten
      Rubriek T
      Gebied Noordwijk
      Rubriek U
      Gebied Urk
      Rubriek W
      Gebied Leeuwarden
      Rubriek X
      Gebied 's-Gravenhage
      Rubriek Y
      Krijgsgevangenen
      Rubriek Z
      Engelse krijgsgevangenen.
      - Rubriek A, 4; 1 pak
      - Rubriek B, 5
      - Rubriek C, 6
      - Rubriek D, 7
      - Rubriek E, 8
      - Rubriek F, 9
      - Rubriek H, 10
      - Rubriek J, 11
      - Rubriek M, 12
      - Rubriek Q, 13
      - Rubriek S, 14-16; 3 pakken
        - nrs. 1 en 2, 14
        - nr. 3, 15
        - nrs. 4 en 5, 16
      - Rubriek T, 17
      - Rubriek U, 18
      - Rubriek W, 19
      - Rubriek X, 20
      - Rubriek Y, 21; 1 pak
      - Rubriek Z, 22
    - Indicateurs, 1918-1919.; 23-24; 2 delen
      - A t/m J, 23
      - H t/m Z, 24
  - Stukken betreffende bijzondere onderwerpen, B
    - ORGANISATIE, 1
      - Reglement van de organisatie, met Duitse vertaling, 1917.; 25; 1 omslag
      - Reglement van de administratie, 1918.; 26; 1 stuk
      - Instructie voor de commandant van het gebied Wierickerschans, 1918.; 27; 1 stuk
      - Stukken betreffende de verantwoording van uitgaven, gedaan door de Opperleider der nieuwe vluchtelingenkampen., 1919-1921; 92; 1 pak
      - Stukken betreffende het omwisselen door gerepatrieerden uit Rusland van meegenomen Russische bankbiljetten., 1920-1921; 93; 1 omslag
    - TAAKUITVOERING, 2
      - Engelse en Duitse krijgsgevangenen, 2.1
        - Staten van de door de Dienst uitgegeven gelden ten behoeve van de Engelse en Duitse geïnterneerde krijgsgevangenen, 1917-1919.; 28; 1 omslag
        - Maandelijkse overzichten van saldi op diverse rekeningen, 1917-1919.; 29; 1 omslag
        - Sterktestaten van de Gebieden waarin Engelse en Duitse krijgsgevangenen zijn geïnterneerd, 1918.; 30; 1 omslag
        - Naamlijsten van overgeplaatste Duitse en Engelse geïnterneerde krijgsgevangenen, 1918.; 31; 1 pak
        - Stukken betreffende de beschikbaarstelling en distributie van levensmiddelen en de terugvordering van deze levensmiddelen van de Duitse en Engelse regering, 1918.; 32; 1 omslag
      - Duitse krijgsgevangenen, 2.2
        - Naamlijsten van krijgsgevangenen welke voor internering zijn aanbevolen, 1917.; 33; 1 omslag
        - Naamlijsten van militaire krijgsgevangenen die in Engeland voor internering medisch zijn onderzocht, 1917.; 34; 1 omslag
        - Tabel van het aantal gerepatrieerde en geïnterneerde krijgsgevangenen, 1918.; 35; 1 stuk
        - Alfabetische controlelijsten van geïnterneerde krijgsgevangenen, 1918.; 36-37; 2 pakken
          - A t/m K, 36
          - L t/m Z, 37
        - Sterktestaten van de Gebieden, 1918.; 38; 1 omslag
        - Naamstaat van ontvluchte krijgsgevangenen uit de Gebieden Dieren-Brummen, Hattem en Wolfheze, 1918.; 39; 1 omslag
        - Naamstaten van militaire krijgsgevangenen, 1918.; 40-41; 1 omslag en 1 pak
          - Gebied Dieren-Brummen, 40; 1 omslag
          - Gebied Rotterdam, 41
        - Naamstaten van burgerkrijgsgevangenen in het Gebied Hattem, 1918., 42; 1 omslag
        - Naamstaten van krijgsgevangenen, 1918.; 43-44; 2 omslagen
          - Gebied Noordwijk, 43
          - Gebied Wolfheze, 44
        - Lijst van gemeenten waar krijgsgevangenen zijn ondergebracht, 1918.; 45; 1 stuk
        - Naamstaten van krijgsgevangenen die door de Repatriëringcommissie medisch zijn onderzocht, 1918.; 46; 1 pak
        - Naamstaat van gerepatrieerde militaire krijgsgevangenen, 1918.; 47; 1 stuk
      - Engelse krijgsgevangenen, 2.3
        - Naamlijsten van krijgsgevangenen welke voor internering zijn aanbevolen, 1917.; 48; 1 omslag
        - Transportstaten van aangekomen krijgsgevangenen, 1918.; 49; 1 pak
        - Naamstaten van krijgsgevangenen, 1918.; 50-51; 1 pak en 1 omslag
          - Gebied 's-Gravenhage, 50; 1 pak
          - Gebied Noordwijk, 51
        - Lijst van gemeenten, waar krijgsgevangenen zijn ondergebracht, 1918.; 52; 1 stuk
        - Naamstaten van krijgsgevangenen, die door de Repatriëringcommissie medisch zijn onderzocht, 1918.; 53; 1 pak
        - Naamstaten van gerepatrieerde krijgsgevangenen, 1918.; 54; 1 omslag
        - Stukken betreffende de overeenkomsten tussen de Staat en het Nationaal Grondbezit inzake huisvesting en verpleging van militaire krijgsgevangenen te 's-Gravenhage en te Leeuwarden, 1918-1919.; 55; 1 omslag
- ARCHIEF VAN HET GEBIED BENEDEN-LENT, 1918, II
  - Ingekomen en minuten van uitgaande stukken, 1918.; 56; 1 omslag
- ARCHIEF VAN HET GEBIED DIEREN-BRUMMEN, 1917-1919, III
  - Ingekomen stukken, 1917-1919; 57; 1 omslag
  - Naamlijsten van Duitse officieren en onderofficieren, 1918.; 58; 1 omslag
  - Stukken betreffende maatregelen bij eventuele mobilisatie, met brievenboek, 1918.; 59; 1 omslag
- ARCHIEF VAN HET GEBIED HATTEM, 1917-1919, IV
  - Dagboek van het Gebied, bijgehouden door de Gebiedscommandant, 1917-1919.; 60; 1 katern
  - Ingekomen stukken, 1917-1918.; 61; 1 omslag
  - Agenda op de ingekomen stukken, 1917-1918.; 62; 1 stuk
  - Minuten van uitgaande stukken, 1918.; 63; 1 omslag
  - Agenda op de uitgaande stukken, 1917-1918.; 64; 1 stuk
  - Agenda op de ingekomen stukken afkomstig van het Hoofdbureau, 1918-1919; 65; 1 stuk
- ARCHIEF VAN HET GEBIED NOORDWIJK, 1918, V
  - Ingekomen en minuten van uitgaande stukken, 1918.; 66; 1 omslag